【裁判字號】    99,審訴,731
【裁判日期】    991018
【裁判案由】    毒品危害防制條例
【裁判全文】
            臺灣士林地方法院刑事判決
公  訴  人  臺灣士林地方法院檢察署檢察官
被      告  甲○○
上列被告因違反毒品危害防制條例案件，經檢察官提起公訴（99
年度毒偵字第1648號），被告於準備程序中就被訴事實為有罪之
陳述，本院合議庭裁定由受命法官獨任改依簡式審判程序審理，
並判決如下：
    主  文
甲○○施用第一級毒品，累犯，處有期徒刑柒月，扣案之注射針
筒壹支、塑膠空袋壹個及分裝匙壹支均沒收。
    事實及理由
一、本件犯罪事實及證據，除引用檢察官起訴書之記載（如附件
    起訴書）外，另更正並補充：（一）甲○○前因施用毒品案
    件，經臺灣基隆地方法院以95年度毒聲字第233 號裁定送觀
    察、勒戒後，認無繼續施用毒品傾向，於民國95年9 月22日
    釋放出所，並由臺灣基隆地方法院檢察署檢察官以95年度毒
    偵字第1573號為不起訴處分確定。復於96年間，因施用第一
    級毒品案件，經臺灣基隆地方法院以96年度訴字第200 號判
    決處有期徒刑6 月確定，嗣經同院以96年度聲減字第884 號
    裁定減刑為有期徒刑3 月確定，於96年9 月23日入監執行，
    嗣於96年10月19日因徒刑易科罰金執行完畢。又於96年間，
    各因施用第二級、第一級毒品案件，經臺灣基隆地方法院以
    96年度易字第658 號、96年度訴字第965 號判決分別處有期
    徒刑4 月、7 月確定，上開2 案並經臺灣基隆地方法院以97
    年度聲字第594 號裁定定應執行刑為有期徒刑9 月確定；又
    於97年間，因施用第一級毒品案件，經臺灣基隆地方法院以
    97年度訴字第1161號判決處有期徒刑8 月確定，並與前開案
    件接續執行，於97年6 月26日入監執行，應於98年11月22日
    執行完畢，嗣於98年9 月18日因縮短刑期假釋出監，所餘期
    間付保護管束，嗣經撤銷假釋執行殘刑有期徒刑29日，於99
    年4 月10日縮刑期滿執行完畢（本案構成累犯）。詎其仍不
    知悔改，於前案觀察、勒戒執行完畢釋放後5 年內，復基於
    施用第一級毒品海洛因之犯意，於99年8 月4 日下午2 至4
    時間，在臺北縣汐止市○○街429 之6 號2 樓，以針筒注射
    之方式，施用第一級毒品海洛因1 次。（二）起訴書所載扣
    得「海洛因殘渣袋」1 個應更正為「塑膠空袋」1 個。（三
    ）被告甲○○於本院準備程序及審理中之自白核與起訴書所
    載其他證據相符，足見被告自白與事實相符，本件事證明確
    ，被告犯行洵堪認定，應依法論科。
二、核被告甲○○所為，係犯毒品危害防制條例第10條第1 項之
    施用第一級毒品罪。被告持有海洛因進而施用，其施用前持
    有海洛因之低度行為為施用之高度行為所吸收，不另論罪。
    又被告有如前述所載犯罪科刑及執行情形，此有臺灣高等法
    院被告前案紀錄表1 份附卷可考，其於前案有期徒刑執行完
    畢後，5 年以內故意再犯本件有期徒刑以上之罪，為累犯，
    應依法加重其刑。末按，毒品危害防制條例認施用毒品者具
    「病患性犯人」之特質，除降低施用毒品罪之法定刑外，並
    採以觀察、勒戒方式戒除其身癮及以強制戒治方式戒除其心
    癮之措施，足認僅對於施用毒品之犯人科以重刑，並不能使
    其戒除毒癮。另參諸世界各國之醫療經驗及醫學界之共識，
    咸認施用毒品成癮者，其心癮甚難戒除，絕難戒絕斷癮，致
    其再犯率均偏高（以新加坡為例，其執行強制戒治後再犯比
    例高達百分之72至75）。因此施用毒品者無法戒絕毒癮，一
    再施用，本為施用毒品者之特性，再犯施用毒品罪，量刑不
    宜過重，且新修正刑法已採一罪一罰，對於施用毒品者，每
    次施用毒品之犯行，均分別處罰，已足制裁被告各次施用毒
    品之犯行；又依修正前刑法第56條連續犯規定，對於染有毒
    癮之人於密接時間內數次施用毒品之犯行，僅加重其刑至2
    分之1 ，而刑法修正後，對於每次施用毒品犯行，均分別處
    罰，縱令於密接時間內施用毒品，仍以數罪分論併罰，相較
    下刑法修正後，就各次施用毒品犯行，並無應逐次加重之必
    要，否則對於施用毒品成習之人，於刑法前、後量刑顯失衡
    平。被告前因施用第一級毒品案件，經臺灣基隆地方法院99
    年度訴字第446 號判決處有期徒刑8 月確定，而本件被告施
    用毒品之時間，係於該院99年度訴字第446 號宣判期日（99
    年9 月1 日）之前，可見被告係於密接時間內再犯施用毒品
    犯行，而本院綜以上揭說明並審酌刑法第57條所列各項情狀
    及被告曾經觀察、勒戒及法院判決處刑，仍無法戒除毒癮，
    復又觸犯本件犯行，可認被告具有「病患性犯人」之特質，
    其施用毒品係傷害自身健康，所生危害非鉅，及其犯後坦承
    犯行之態度，並兼衡被告平時以打零工維生，經濟狀況不佳
    ，再加其母親因其父自殺身亡，不堪打擊而患精神病，被告
    因感嘆人生際遇不順，心情鬱悶，並為損友所誤導因而藉由
    施用毒品抒解心情等一切情狀，認公訴人求處有期徒刑1 年
    6 月，容有過重，爰量處如主文所示之刑。
三、扣案之注射針筒、分裝匙各1 支，均係被告所有供本件施用
    海洛因時所用之物，乃依刑法第38條第1 項第2 款、第3 項
    之規定，均宣告沒收；另扣案之塑膠包裝袋1 個，公訴意旨
    認係海洛因殘渣袋，應依法沒收銷燬，惟查，被告於本院審
    理時，當庭自承其施用毒品之方式，係將水注入該包裝袋內
    與海洛因混合溶解後，再以注射針筒汲取該溶液後施打，故
    該包裝袋內已無任何海洛因之殘渣等語，此經本院當庭勘驗
    該包裝袋後，亦查無任何海洛因殘存於內（參見本院99年10
    月11日審理筆錄第2 頁），被告前開所述應為屬實，故該包
    裝袋應僅為一塑膠空袋，且係被告所有供本件施用海洛因時
    所用之物，爰同上開規定宣告沒收即可。
據上論斷，應依刑事訴訟法第273 條之1 第1 項、第299 條第1
項前段、第310 條之2 、第454 條第2 項，毒品危害防制條例第
10條第1 項，刑法第11條前段、第47條第1 項、第38條第1 項第
2 款，判決如主文。
本案經檢察官薛嘉珩到庭執行職務。
中    華    民    國    99    年    10    月    18    日
                  臺灣士林地方法院刑事第一庭
                          法  官  洪英花
以上正本證明與原本無異。
如不服本判決，應於收受送達後10日內向本院提出上訴書狀，其
未敘述上訴之理由者並得於提起上訴後20日內向本院補提理由書
（均須按他造當事人之人數附繕本）。
                          書記官  趙彩彤
中    華    民    國    99    年    10    月    18    日
附錄本案論罪科刑法條之依據：
毒品危害防制條例第10條第1項
施用第一級毒品者，處有期徒刑6 月以上5 年以下有期徒刑。

司法院資訊處製作；財團法人民間司法改革基金會備份。
